臺灣士林地方法院民事判決　　　　　　 95年度重訴字第166號
原　　　告　丙○○
訴訟代理人　郭士功律師
　　　　　　周志安律師
被　　　告　甲○○
　　　　　　光華巴士股份有限公司
法定代理人　乙○○
訴訟代理人　林明珠律師
上列當事人間因過失傷害案件提起附帶民事訴訟請求損害賠償事
件，經本院刑事庭移送前來（94年度交重附民字第23號），本院
於民國96年11月7日言詞辯論終結，判決如下：
    主      文
被告應連帶給付原告新台幣佰肆拾萬捌仟零伍拾壹元，及自
民國九十五年十月十八日起至清償日止，按年息百分之五計算之
利息。
原告其餘之訴駁回。
訴訟費用新台幣壹萬陸仟佰伍拾伍元，由被告連帶負擔新台幣
伍仟玖佰元，餘新台幣壹萬零肆佰伍拾伍元由原告負擔。
本判決原告勝訴部分，於原告以新台幣壹佰壹拾伍萬元或同額之
臺灣銀行無記名可轉讓定期存為被告供擔保後，得假執行；但被
告如以新台幣佰肆拾萬捌仟零伍拾壹元或同額之華南商業銀
行士林分行無記名可轉讓定期存單為原告預供擔保，得免為假執
行。
原告其餘假執行之聲請駁回。
    事實及理由
壹、程序部分
一、按因犯罪而受損害之人，於刑事訴訟程序固得附帶提起民事
    訴訟，對於被告請求回復其損害，但其請求回復之損害，以
    被訴犯罪事實所生之損害為限，否則縱令得依其他事由，提
    起民事訴訟，亦不得於刑事訴訟程序附帶為此請求（最高法
    院60年台上字第633 號判例參照）。查本件被告甲○○刑事
    案件被訴罪名為過失傷害罪，其犯罪事實僅為過失致原告受
    有身體之傷害，而不及於原告機車之毀損，則原告因其機車
    毀損所受之損害，依前開說明，即不得於刑事訴訟程序附帶
    而為請求，是原告就其機車毀損部分一併提起刑事附帶民事
    訴訟，尚非合法，且不因本院刑事庭誤為一併裁定移送而有
    異。惟按訴狀送達後，原告不得將原訴變更或追加他訴，但
    擴張或減縮應受判決事項之聲明者，不在此限，民事訴訟法
    第255 條第1 項第3 款亦定有明文。本件原告就其機車毀損
    部分提起刑事附帶民事訴訟，雖於法不合，惟其於本件移送
    至民事庭審理後，仍主張追加該部分請求，並已依法繳納裁
    判費新台幣（下同）1,000 元，且該追加部分經核僅屬擴張
    應受判決事項之聲明，揆諸前揭法條，自可准許。另原告曾
    先後將訴之聲明變更為「被告應連帶給付原告12,081,136元
    ，及自起訴狀繕本送達翌日起至清償日止，按年息5%計算之
    利息」（本院卷一第35頁），及「被告應連帶給付原告
    9,599,315 元，及自起訴狀繕本送達翌日起至清償日止，按
    年息5%計算之利息」（本院卷二第101 、119 頁），經核亦
    僅屬擴張或減縮應受判決事項之聲明，同應准許，合先敘明
    。
二、被告甲○○未於最後言詞辯論期日到場，核無民事訴訟法第
    386 條各款所列情形，爰依原告之聲請，就被告甲○○部分
    由其一造辯論而為判決。
貳、實體部分
一、原告起訴主張：被告甲○○於民國94年間受僱於被告光華巴
    士股份有限公司（下稱光華公司）擔任大客車司機。94年2
    月24日下午1 時28分許，被告甲○○駕駛車號AH-891號營業
    大客車，沿台北市○○○路由東向西行駛，行經該路6 段19
    巷口時，明知其雙眼皆患有近視100 多度及散光200 多度之
    視覺障礙，行車時需配戴眼鏡以保持視線清晰，且應遵守交
    通號誌之指示行車，並注意車前狀況，隨時採取必要之安全
    措施，而當時係晴天、日間有自然光線，該處為市區道路○
    ○○路口，係鋪設柏油、乾燥無缺陷、無障礙物之路面，並
    設有行車管制號誌，視距良好，並無不能注意之情事，竟未
    配戴眼鏡即駕駛前開營業大客車，並於其行向之交通管制燈
    號顯示紅燈時，並未立即煞車，而任由汽車向前行駛，復未
    注意原告騎乘車號CBP-596 號機車，在交岔路口前方機車停
    等區內等候紅燈，自後方撞擊該部機車，致原告人車倒地，
    受有左下肢開放性傷口合併大量軟組織喪失，脛骨、腓骨骨
    折和出血性休克，不穩定性骨盆骨折，右側肋骨骨折合併氣
    血胸等傷害，並因而蒙受如下損害：(一)醫療費用：689,214
    元，(二)醫療用品及藥品費用：38,173元，(三)看護費用：886,
    800 元，(四)購買輪椅、肢體循環機、柺杖費用：39,982元，
    (五)救護車、停車費：28,800元，(六)機車修理費：19,898元，
    (七)減損勞動能力：3,197,488 元，(八)精神損害：600 萬元，
    又原告業已收受被告支付之賠償金60萬元及強制責任險之理
    賠金71萬元，故仍有9,599,315 元之損害未獲賠償，為此，
    爰依民法第184 條第1 項前段、第188 條第1 項、第191 條
    之2 、第193 條第1 項、第195 條第1 項之規定，訴請被告
    連帶賠償原告所受損害及法定遲延利息等語。並聲明：(一)被
    告應連帶給付原告9,599,315 元，及自起訴狀繕本送達翌日
    起至清償日止，按年息5%計算之利息。(二)願以現金或臺灣銀
    行無記名可轉讓定期存單供擔保，請准宣告假執行。
二、被告光華公司則以：(一)有關被告甲○○就本件車禍是否有過
    失，請鈞院獨立判斷認定。(二)被告光華公司就新進駕駛員均
    有舉辦職前訓練，並於駕駛員工作期間進行各項考核及檢驗
    ，顯已善盡對被告甲○○之選任及監督責任，惟仍不免發生
    本件車禍，被告光華公司應無需負連帶賠償責任。(三)原告請
    求之醫療費用中，病房費差額424,000 元、證明書費4,500
    元、電話費231 元，均非屬必要費用，另整型、復健費用10
    萬元部分，亦未據原告提出任何憑據，該部分請求自不應准
    許。(四)原告請求之看護期間過長，且其住加護病房期間，因
    24小時均有醫護人員照顧，自無另行僱用看護之必要。又原
    告之配偶申請留職停薪，與原告因本件車禍受傷並無因果關
    係，自不能請求該期間之薪資損失，且原告之配偶並非專業
    看護人員，縱認其因原告受傷而請假照顧，亦不能與專業看
    護人員要求相等之報酬，是原告有關看護費之計算方式，亦
    不適當。(五)原告請求之醫療用品及藥品費用38,173元，及停
    車費25,200元、肢體循環機29,000元，均無法證明為必要費
    用，不應准許。(六)原告騎乘之CBP-596 號機車並非其所有，
    而係訴外人台銘纖維有限公司所有（下稱台銘公司），自不
    得請求被告賠償，且縱認得請求，亦應扣除折舊，始屬合理
    。(七)原告主張其每月工作所得為42,000元，顯與卷內稅捐資
    料不符，應以行政院所頒最低工資計算，較為合理。又原告
    之傷勢符合勞工殘廢給付標準第143 項之規定，即屬第11
    級殘廢，勞保給付為160 日，與全殘給付1200日相較，其減
    少比例應為13.33%，且原告係經營公司之商人，其經營收入
    不能全部視為勞動能力之損害，故其減少勞動能力之程度，
    應從輕認定。(八)原告請求之慰撫金過高等語，資為抗辯。並
    聲明：(一)原告之訴及假執行之聲請均駁回。(二)如受不利判決
    ，願供現金或華南商業銀行士林分行無記名可轉讓定期存單
    為擔保，請准宣告免為假執行。另被告甲○○除自承其過失
    撞傷原告，並辯稱其目前失業，無法賠償原告外，其餘答辯
    及聲明均與被告光華公司相同。
三、兩造不爭執之事實：
  (一)被告甲○○於94年間受僱於被告光華公司擔任大客車司機。
    94年2 月24日下午1 時28分許，被告甲○○駕駛車號AH-891
    號營業大客車，沿台北市○○○路由東向西行駛，行經該路
    6 段19巷口時，明知其雙眼皆患有近視100 多度及散光200
    多度之視覺障礙，行車時需配戴眼鏡以保持視線清晰，且應
    遵守交通號誌之指示行車，並注意車前狀況，隨時採取必要
    之安全措施，而當時係晴天、日間有自然光線，該處為市區
    道路之四岔路口，係鋪設柏油、乾燥無缺陷、無障礙物之路
    面，並設有行車管制號誌，視距良好，並無不能注意之情事
    ，竟未配戴眼鏡即駕駛前開營業大客車，並於其行向之交通
    管制燈號顯示紅燈時，並未立即煞車，而任由汽車向前行駛
    ，復未注意原告騎乘車號CBP-596 號機車，在交岔路口前方
    機車停等區內等候紅燈，自後方撞擊該部機車，致原告人車
    倒地，而受有左下肢開放性傷口合併大量軟組織喪失，脛骨
    、腓骨骨折和出血性休克，不穩定性骨盆骨折，右側肋骨骨
    折合併氣血胸等傷害。
  (二)原告因上開車禍共支出醫療費用698,214 元、看護費47,300
    元，並因而支出購買輪椅9,700 元、購賣柺杖1,282 元、搭
    乘救護車3,600元之必要費用。
  (三)原告已領取強制責任險保險金71萬元，且被告光華公司已給
    付原告60萬元。
四、本件經依民事訴訟法第271 條之1 準用同法第270 條之1第1
    項第3 款規定，整理並協議簡化爭點後，兩造同意協議簡化
    後之爭點為：（本院卷二第149頁）
  (一)被告甲○○就本件車禍有無過失？
  (二)被告光華公司是否已盡選任、監督之義務，而無需負連帶賠
    償責任？
  (三)原告請求之醫療費用698,214 元，其中病房費差額424,000
    元、證明書費4,500 元、電話費231 元，是否為必要費用？
    另整型、復健費用10萬元部分，有無依據？
  (四)原告請求之看護費886,800 元是否均為必要費用？其住加護
    病房期間及94年6 月22日出院後，有無委請看護之必要？
  (五)原告請求之醫療用品及藥品費用38,173元，及停車費25,200
    元、肢體循環機29,000元，應否准許？
  (六)原告主張CBP-596 號機車為其所有，且因本件車禍受損，因
    而支出修理費用19,898元，有無理由？其得請求之賠償金額
    為若干？
  (七)原告因本件車禍受傷而減損勞動能力所受之損害為若干？其
    主張之每月薪資及減損比例是否合理？原告就上開損害之發
    生，是否與有過失？
  (八)原告請求之精神慰撫金是否適當？
五、茲就上開爭點，析述本院得心證之理由如下：
  (一)被告甲○○就本件車禍有無過失？
  (1)按汽車行駛時，駕駛人應注意車前狀況，並隨時採取必要之
    安全措施。又汽車行駛至交岔路口，其行進、轉彎，應遵守
    燈光號誌之指示，道路交通安全規則第94條第3 項、第102
    條第1 項第1 款分別定有明文。
  (2)原告主張被告甲○○於前揭時間、地點，駕駛車號AH-891號
    營業大客車，明知其雙眼皆患有近視100 多度及散光200 多
    度之視覺障礙，行車時需配戴眼鏡以保持視線清晰，且應遵
    守交通號誌之指示行車，並注意車前狀況，隨時採取必要之
    安全措施，竟未於駕車時配戴眼鏡，並於其行向之交通管制
    燈號顯示紅燈時，未立即煞車，而任由汽車向前行駛，復未
    注意原告騎乘車號CBP-596 號機車在交岔路口前方機車停等
    區內等候紅燈，自後方撞擊該部機車，致原告人車倒地，因
    而受有左下肢開放性傷口合併大量軟組織喪失，脛骨、腓骨
    骨折和出血性休克，不穩定性骨盆骨折，右側肋骨骨折合併
    氣血胸等傷害等情，均為被告甲○○所自承，復有道路交通
    事故現場圖、交通事故談話紀錄表、交通事故補充資料表、
    道路交通事故調查報告表(一)、(二)、酒精測定紀錄表、公車行
    車紀錄表、肇事原因初步分析研判表、現場照片43張、三軍
    總醫院附設民眾診療服務處診斷證明書1 紙等附於臺灣士林
    地方法院檢察署94年度偵字第2900號卷宗，經本院調卷查閱
    屬實，原告前開主張，自堪採信。是被告甲○○駕車時，本
    應注意遵守前開道路交通安全規則，且當時又無任何不能注
    意之情事，竟疏未注意而導致肇事，並使原告受有前述傷害
    ，其對本件車禍之發生，自有過失甚明。被告光華公司仍堅
    辯被告甲○○無過失云云，顯無可採。
  (二)被告光華公司是否需負連帶賠償責任？
  (1)按受僱人因執行職務，不法侵害他人之權利者，由僱用人與
    行為人連帶負損害賠償責任。但選任受僱人及監督其職務之
    執行，已盡相當之注意或縱加以相當之注意而仍不免發生損
    害者，僱用人不負賠償責任。民法第188 條第1 項定有明文
    。又僱用人選任受僱人及監督其職務之執行是否已盡相當之
    注意，其所應注意之範圍，關於選任方面，著重於受僱人之
    技術是否純熟，性格是否謹慎精細；而關於監督方面，則在
    於受僱人職務之執行，是否已提示其應注意事項，有無派員
    督導等（87年度台上字第791 號判決意旨參照）。且上開情
    形為雇主之免責要件，雇主欲免其責任，即應就此負舉證之
    責。
  (2)查被告甲○○係被告光華公司之受僱人，此為兩造不爭之事
    實。被告光華公司雖辯稱其就新進駕駛員均有舉辦職前訓練
    ，並於駕駛員工作期間進行各項考核及檢驗，顯已善盡對被
    告甲○○之選任及監督責任云云，然並未提出證據以實其說
    ，且被告甲○○患有近視100 多度及散光200 多度之視覺障
    礙，應於行車時配戴眼鏡以保持視線清晰，此乃安全駕駛之
    最基本要求，亦非無法事先注意防範之事，惟被告甲○○竟
    疏未配戴眼鏡即駕駛公車，且被告光華公司亦未對甲○○之
    視力情況及是否配戴眼鏡，施以相當之監管及督導，以致本
    件車禍之發生，自難認被告光華公司就選任受僱人及監督其
    職務之執行，已盡相當之注意，是其此項辯解，亦不足憑採
    。
  (三)醫療費用698,214元部分（含證明書費）：
  (1)不爭執之金額：169,483元。
  (2)病房差額424,000 元部分：
    按因故意或過失，不法侵害他人之權利者，負損害賠償責任
    ，民法第184 條第1 項前段定有明文。查本件原告因遭被告
    過失駕車撞擊而受傷，分別於94年2 月24日至同年6 月22日
    、94年7 月11日至同年8 月12日、94年9 月11日至同年9 月
    16 日 、96年5 月6 日至同年5 月11日住院接受手術治療，
    並分別支出病房差額費用287,000 元（單人病房差額3500元
    ×82 日 ＝287000）、112,000 元（單人病房差額3500元×
    32日＝112000）、17,500元（單人病房差額3500元×5 日＝
    17500） 、7,500 元（雙人病房差額2500元×5 日＝7500）
    ，此有收據4 紙（94年度交重附民字第23號卷第13-15 頁、
    本院卷二第116 頁）、三軍總醫院住院病房種類及價目表（
    本院卷二第6 頁）等在卷可參，是原告確有支出前揭費用，
    應屬無疑。被告雖辯稱原告如住一健保病房，即無需支付病
    房差額，故前開支出均非屬必要費用云云，然該病房差額費
    用是否「必要」，應以原告受傷程度、住院期間長短等各項
    因素綜觀考量，尚不能以全民健保是否全額給付作為衡量之
    唯一依據，查本件原告因遭被告甲○○駕駛公車撞擊，受有
    左下肢開放性傷口合併大量軟組織喪失，脛骨、腓骨骨折和
    出血性休克，不穩定性骨盆骨折，右側肋骨骨折合併氣血胸
    等傷害，傷勢可謂嚴重，且第1 次住院長達近4 個月，第2
    次住院亦超過1 個月，住院期間並接受各項手術治療，顯然
    身體狀況仍屬脆弱，是本院衡諸原告於第1 次、第2 次住院
    期間，仍處於傷後初步復原期間，且其受傷情形頗為嚴重，
    住院治療期間亦甚長，實有在較為安靜、舒適之環境靜養之
    必要，而健保病房通常為3 至4 人共用，難免發生人多吵雜
    、病患及家屬間互相影響干擾之情形，實不利於原告之休養
    恢復等情，認原告於上開期間選擇居住單人病房縱超所需，
    惟亦有居住雙人病房之必要，是前2 次住院之病房差額費，
    原告應得請求被告給付171,000 元〔雙人病房差額1500×（
    82＋32 ） ＝171000〕。至原告第3 、4 次住院（94年9 月
    11日至同年9 月16日、96年5 月6 日至同年5 月11日），因
    距離車禍受傷已有相當時日，身體狀況較為穩定，且住院期
    間均僅有5 日，故本院認原告住於一般健保病房，即為已足
    ，其請求被告支付該住院期間之病房差額，尚不能准許。
  (3)證明書費4,500元部分：
    查原告車禍受傷後，前後住院治療4 次，前已詳述，是原告
    為證明其各次住院治療之情形，而申請醫院開立診斷證明書
    之費用，雖非因被告侵權行為直接所受之損害，惟既係為實
    現損害賠償債權所支出之必要費用，且係因被告之侵權行為
    所引致，自屬必要之費用，而得請求被告賠償（最高法院92
    年度台上字第2653號判決參考）。從而，原告前後住院4 次
    ，應有申請開立4 份診斷證明書之必要，故其請求之證明書
    費，於400 元（100 ×4 ＝400） 之範圍內，核屬必要，應
    予准許，逾此部分之請求，則乏依據，無從准許。
  (4)電話費231元部分：
    原告於住院期間使用電話所繳納之電話費，應非屬醫療費用
    ，且其與他人聯絡談話，亦難認係因本件車禍受傷而增加之
    必要生活費用，是原告此部分之請求，不應准許。
  (5)整型及復健費用10萬元部分：
    原告主張其日後有繼續接受整型及復健之必要，需支出相關
    費用10萬元等情，並未提出任何證據以資佐證，且經本院向
    三軍總醫院查詢結果，據該院函覆稱有關整型及復健之必要
    性及費用等，均需原告至門診掛號後再為評估，此有該院96
    年3 月19日集逵字第0960004197號函在卷可稽（本院卷二第
    76 頁） ，惟原告並未回診接受評估，亦未提出其他證據以
    證明其確有整型及復健之必要及費用若干，則其請求被告給
    付此項費用，自無可採。
  (6)綜上所述，原告有關醫療費用（含證明書費）之請求，在
    340,883 元之範圍內（169483＋171000＋400 ＝340883），
    為有理由，應可准許。
  (四)看護費886,800 元部分：
  (1)按不法侵害他人之身體或健康者，對於被害人因此增加生活
    上之需要時，應負損害賠償責任，民法第193 條第1 項定有
    明文。原告主張其住院期間曾僱請看護22天又3 夜，共支出
    看護費用47,300元，且其妻為照顧原告，自94年3 月7 日起
    申請留職停薪1 年，嗣期滿又再延長1 年，扣除與前述看護
    重疊部分，共有23個月因照顧原告而無法工作，損失薪資
    839,500 元（每月36500 元×23月＝839500元），故被告應
    給付原告看護費用886,800 元等情，為被告所否認，並以前
    述各項情詞置辨。
  (2)經查，原告於94年2 月24日至同年6 月22日住院期間，有聘
    請24小時特別看護之必要，業據三軍總醫院以95年11月28日
    集逵字第0950019930號函查覆明確（本院卷二第7 頁），是
    原告主張其於上開期間有接受看護之必要，自屬有據。惟原
    告其中於94年2 月24日至同年3 月27日及同年4 月19日至同
    年4 月22日係住加護病房，此有三軍總醫院96年3 月19日集
    逵字第0960004197號函在卷足佐（本院卷二第76頁），而加
    護病房因有護理人員全天候照顧，且家屬會客時間均受限制
    ，自應無另行聘請看護之必要，是原告前開住院期間共119
    日，扣除住加護病房期間共36日，其實際需聘用看護之期間
    應為83日。至原告主張其於94年6 月22日出院後，仍有繼續
    僱用看護之必要云云，並未提出任何證據以實其說，且三軍
    總醫院95年11月28日集逵字第0950019930號函亦僅指原告於
    94 年2月24日至同年6 月22日住院期間，始有聘請24小時特
    別看護之必要，是其主張嗣後仍有繼續僱用看護之必要，自
    無可採。
  (3)再查，原告主張其於前述住院期間曾僱請看護22天又3 夜，
    共支出看護費用47,300元乙節，業據其提出證明書3 份為證
    （本院卷一第133-135 頁），經核除其中於94年4 月13日至
    同年5 月4 日聘僱張振裕部分，與原告於94年4 月19日至同
    年4 月22日住於加護病房期間重疊4 日，應予扣除8,000 元
    外（每日2000元×4 日＝8000元），其餘部分均無不合，自
    堪准許。
  (4)又親屬代為照顧被害人之起居，固係基於親情，但親屬看護
    所付出之勞力並非不能評價為金錢，雖因二者身分關係而免
    除被害人之支付義務，惟此種基於身分關係之恩惠，自不能
    加惠於加害人。故由親屬看護時雖無現實看護費之支付，仍
    應認被害人受有相當於看護費之損害，得向上訴人請求賠償
    ，始符公平原則（最高法院94年度台上字第1543號判決意旨
    參照）。是原告於必須僱請看護之83日期間，雖僅有實際僱
    用看護18天又3 夜（其中4 日前已扣除），其他之62個全天
    及3 個白天則由原告之配偶代為照顧，然此部分仍得請求被
    告賠償相當於看護費之損害。又原告就其配偶照顧期間之看
    護費用，乃以其配偶原有之薪資每月36,500元計算（即每日
    約1,217 元，元以下四捨五入），較諸聘請看護之通常行情
    每日2000元，顯然較低，是其以該金額計算，尚稱合理，準
    此，原告就前述62個全天及3 個白天部分所得請求之看護費
    應為77,280元〔1217×（62＋0.5 ＋0.5 ＋0.5） ＝77280
    〕。
  (5)綜上所述，原告有關看護費部分之請求，在116,580 元之範
    圍內（00000 －0000＋77280 ＝116580），為有理由，堪予
    准許。
  (五)醫療用品及藥品費用38,173元、停車費25,200元、肢體循環
    機29,000元、輪椅9,700元、柺杖1,282元部分：
  (1)不爭執部分：輪椅9,700元、柺杖1,282元。
  (2)醫療用品及藥品費用38,173元部分：
    原告主張其因受傷需使用醫療用品及藥品，而於下列商店購
    買相關用品及藥品，共支出38,173元，茲分別審酌如下：
  杏一醫療用品股份有限公司部分：原告提出之統一發票（本
    院卷一第105-114 頁），均無品項之記載，尚難認係購買醫
    療用品或藥品之費用，自無從准許。
  蓁榛國際有限公司部分：原告所提出之4 紙統一發票（本院
    卷一第115-116 頁），其中「日用品」部分，因無法確認係
    治療或保護受傷部位所需，故不能准許。另「紗布塊」655
    元、棉棒130 元，則堪認為必要之醫療用品費用，依民法第
    193條第1項之規定，原告請求被告賠償，應可准許。
  康是美藥妝店部分：原告所提出之統一發票中（本院卷一第
    117-119 頁），除加特福乳酪錠4,500 元（1500元×3 ＝
    4500）、優先沛蔓越莓汁48元、露得清細白修護面膜939 元
    、卡尼爾晶亮美白防曬乳329 元，非屬必要醫療用品費，應
    予剔除外（另94年4 月3 日金額613 元之統一發票，因記載
    「銷貨退回」，故亦不計入），其餘相關醫療用品及藥品金
    額總計1,668 元，均屬增加生活所需之必要費用，原告請求
    被告賠償，自應准許。
  阿里藥局部分：原告主張其於阿里藥局購買醫療用品及藥品
    ，共支出17,766元，有收據34張為證（本院卷一第120-130
    頁），自堪採信，是原告此部分請求，應予准許。
  其他部分：原告所提出之屈臣氏統一發票3 紙，均無品項之
    記載，另漢明中醫診所及馨禾中醫診所收據部分，亦無法證
    明係因本件車禍受傷而就診，故均難認屬必要之醫療用品或
    藥品費用，自不能准許。至文德藥局金額380 元之藥品收據
    1 紙，則為必要費用，原告請求被告賠償，尚屬有據。
  (3)停車費25,200元部分：原告自承該停車費係其家屬至醫院照
    顧原告所支出之費用，則既非原告所支出，自不屬原告所受
    損害，其請求被告賠償，尚乏依據。
  (4)肢體循環機29,000元部分：依三軍總醫院95年11月28日集逵
    字第0950019930號函覆意旨（本院卷二第7 頁），原告並無
    使用肢體循環機之必要，其該部分請求，自無從准許。
  (5)綜上所述，原告就上開各項所得請求之金額應為31,581元（
    9700＋1282＋655＋130＋1668＋17766＋380＝31581）。
  (六)機車修理費部分：
  (1)原告主張CBP-596 號機車為其所有，且因本件車禍受損，共
    支出修理費用19,898元等情，業據其提出統一發票1 件為證
    （本院卷一第164 頁），被告雖辯稱上開機車係登記為訴外
    人台銘公司所有，故原告不得請賠償云云，然按監理機關所
    為之登記，僅屬於行政上之監理事項，尚不能作為判斷所有
    權歸屬之唯一依據，且原告係台銘公司之法定代理人，其將
    自行出資購買之車輛以公司名義登記，在社會上不乏其例，
    況台銘公司亦出具函文證明該毀損之機車實係原告所有（本
    院卷二第130 頁），是原告前開主張，自堪採信。
  (2)再查，上開CBP-596 號輕型機車係於93年9 月8 日領照使用
    ，此有行車執照影本1 件在卷可參（本院卷二第166 頁），
    故在計算原告所受損害時，關於更換零件部分，自應將原有
    零件之折舊部分予以扣除。又依行政院所頒固定資產耐用年
    數表及固定資產折舊率之規定，機車之之耐用年數為3 年，
    依定率遞減法每年折舊536/1000，再參酌營利事業所得稅結
    算申報查核準則第95條第6 項規定：固定資產提列折舊採用
    定律遞減法者，以1 年為計算單位，其使用期間未滿1 年者
    ，按實際使用之月數相當於全年之比例計算之，不滿1 月者
    ，以1 月計。是上開機車於本件車禍發生時，已領照使用5
    月有餘，參照上述規定，其車輛維修費用（均為零件費用）
    折舊後之金額應為14,565元（計算式：19898 －（19898 ×
    536/1000×6/12=14565），原告於此範圍內之請求，自屬有
    據。
  (七)勞動能力減損部分：
  (1)按不法侵害他人之身體或健康者，對於被害人因此喪失或減
    少勞動能力，應負損害賠償責任，民法第193 條第1 項定有
    明文。再按，被害人因身體健康被侵害而喪失勞動能力所受
    之損害，其金額應就被害人受侵害前之身體健康狀態、教育
    程度、專門技能、社會經驗等方面酌定之，不能以一時一地
    之工作收入為準。又商人之經營能力固為勞動能力之一種，
    但營業收入乃出於財產之運用，資本及機會等皆其要素，不
    能全部視為勞動能力之所得。最高法院亦著有63年台上字第
    1394號判例可資參照。經查，原告原為台銘公司法定代理人
    ，負責該公司之經營管理，此有公司及分公司基本資料查詢
    表1 件在卷可憑（本院卷一第165 頁），又其為實踐家政經
    濟專科學校企業管理科畢業，此亦有畢業證書1 紙附卷足佐
    （本院卷一第169 頁），是原告具備企業管理之專業知識及
    實務經驗，應堪認定。又查，原告於94年1 、2 月之薪資收
    入共計84,000元，此固有原告提出之各類所得扣繳暨免扣繳
    憑單1 份在卷為憑（本院卷一第167 頁），惟其勞動能力之
    價值，尚不能僅憑該2 個月份之薪資作為認定依據，而應參
    酌其過去相當騎間內之收入情形等因素，綜加考量，查原告
    於91年度之薪資所得為341,600 元〔益鑫企業股份有限公司
    （下稱益鑫公司）256,000 元、台銘公司85,600元〕，92
    年度之薪資所得為339,800 元（益鑫公司279,800 元、台銘
    公司60,000元），93年度之薪資所得為345,600 元（益鑫公
    司211,800 元、台銘公司133,800 元），此有稅務電子閘門
    財產所得調件明細表在卷可參（本院卷二第51-58 頁、本院
    卷一第173 頁），是原告91至94年每月平均薪資為29,237元
    〔（341600＋339800＋345600＋84000） ÷38＝29237 ，元
    以下四捨五入〕，此衡諸原告前述教育程度及專業技能、社
    會經驗等各項條件，應屬相當。至被告雖辯稱原告為商人，
    其收入不能全部視為勞動能力所得云云，然查，原告前開收
    入，均屬「薪資」，而非經營公司所取得之營業收入，且參
    諸被告所提出之行政院勞工委員會職類別薪資調查動態查詢
    單（本院卷第24、25頁），一般國際貿易業受僱員工之經常
    薪資平均每月達36,315元，是本院以原告於91至94年之每月
    平均薪資，作為衡量其勞動能力價值之依據，應無不當。是
    原告以其原有之勞動能力，每月應能獲取29,237元之薪資收
    益，堪予認定。
  (2)又查，原告因本件車禍受傷，致左小腿前方肌肉神經血管缺
    損壞死，經肌肉及皮膚移植後狀態，左踝無法背屈，左足第
    一至第五指無法背屈，可符合勞工保險殘廢給付標準表第
    143 項「一下肢三大關節中，有一大關節遺存顯著運動障礙
    」之規定等情，業經三軍總醫院96年3 月19日集逵字第0960
    004197號函覆明確（本院卷二第76頁），是依上開勞工保險
    殘廢給付標準表，原告身體障害之殘廢等級應為第11級，且
    依各殘廢等級喪失或減少勞動能力比率表，其喪失勞動能力
    之程度為38.45%，本院經斟酌上開三軍總醫院回函，及原告
    從事之工作性質尚非單純之體力勞動，與其具備之專業知識
    經驗等各項因素，認原告減少勞動能力之程度，應以30% 較
    為合理，是以此計算原告每年減少勞動能力之損害額應為
    105,253 元（計算式：29237 ×12×30% ＝105253，元以下
    四捨五入）。被告雖又辯稱應以11級殘廢之勞保給付日數
    160 日與全殘給付1200日之比例，計算原告減少勞動能力之
    程度云云，然觀諸上開殘廢給付標準表所載，其中第1 、2
    、3 項障害項目之殘廢等級，雖分屬1 、2 、3 級，給付標
    準分別為1200日、1000日、840 日，惟同屬終身不能從事任
    何工作即喪失勞動能力，足見尚難依給付標準日數之比例推
    算勞動能力喪失或減少之程度（最高法院88年度台上字第
    1796號判決意旨參照），被告前開所辯，自不足採。
  (3)復按勞工未滿60歲者，雇主不得強制其退休，勞動基準法第
    54 條 第1 項第1 款亦有明定。查原告為59年4 月23日出生
    ，則自94年2 月24日車禍時起至60歲強制退休日（即119 年
    4 月23日），原告得工作之年數尚有25年又2 月，依霍夫曼
    計算法扣除中間利息後，原告所得請求之勞動能力損失金額
    應為1,744,442 元｛105253×16.0000000（25年之霍夫曼係
    數）＋105253×〔（16.000000 -00.0000000） ×2/12〕（
    26 年 之霍夫曼係數減25年之霍夫曼係數乘月數比例）＝
    0000000 ，元以下四捨五入｝，是原告主張其減少勞動能力
    所受之損害，於上開金額之範圍內，自屬有據。
  (4)至被告雖又辯稱原告未接受復健治療，導致復原時間延緩，
    就其勞動能力之減損應與有過失云云，然其並未提出任何證
    據證明原告倘未進行復健對於其勞動能力之減損有何不利之
    影響，故其辯稱原告與有過失，即無可採。
  (八)慰撫金部分：
    按不法侵害他人之身體及健康者，被害人雖非財產上之損害
    ，亦得請求賠償相當之金額，民法第195條第1項定有明文。
    本件原告因系爭車禍，受有如前所述之傷害，衡情其身體及
    精神自遭受相當之痛苦。本院爰斟酌原告為實踐專科學校畢
    業，且為台銘公司之負責人，每月平均薪資約3 萬元，事業
    尚稱平順，且正值壯年，本得全力奮鬥事業、經營家庭生活
    、發展各方興趣，竟因騎乘機車等候紅燈，無端遭被告甲○
    ○駕駛公車自後方追撞，造成其受有多處骨折、出血性休克
    、氣血胸等嚴重傷害，住院治療期間前後長達5 個多月，甚
    至2 度住進加護病房觀察，期間不僅需忍受皮開肉綻、骨裂
    筋斷之痛苦，更飽受病中緊張、憂慮、沮喪之精神折磨，且
    日後縱使逐漸復原，亦已無法如常人般盡情奔跑、跳躍、運
    動，對於原本健康之人而言，實為重大之打擊；另甲○○為
    國中畢業，曾擔任廚師、司機等工作，現失業在家，靠父親
    拾荒維生，名下僅有1 台機車及1 輛汽車，並兩造身份、地
    位、經濟能力等一切情狀，認原告所請求之精神慰撫金，於
    250 萬元之範圍內為適當，至超過部分，則屬乏據，不能准
    許。
五、綜上所述，原告得主張之損害金額共計應為4,748,051元（
    340883+116580+31581+14565+0000000+0000000=0000000）
    。另按，保險人依強制汽車責任保險法規定所為之保險給付
    ，視為被保險人損害賠償金額之一部分；被保險人受賠償請
    求時，得扣除之。強制汽車責任保險法第32條定有明文。查
    被告抗辯原告已受領台灣產物保險股份有限公司給付之強制
    汽車責任保險理賠金71萬元乙節，為原告所自承，復有台灣
    產物保險股份有限公司汽車保險理賠部96年2 月15日（96）
    車理字第0961200160號函在卷足考（本院卷二第74頁），則
    依前揭規定，自應於本件賠償金額中予以扣除。此外，原告
    亦自承被告光華公司業已支付其60萬元賠償金，是經扣除上
    開保險理賠金及損害賠償金後，本件原告得請求賠償之金額
    應為3,438,051 元（0000000 －000000－000000=0000000）
    。從而，原告本於侵權行為之法律關係，於請求被告連帶給
    付3,438,051 元，及自95年10月16日民事準備一狀送達被告
    翌日即95年10月18日起至清償日止，按年息5%計算之利息之
    範圍內，為有理由，應予准許，逾此範圍之請求，則屬無據
    ，應予駁回。又兩造均陳明願供擔保，聲請宣告假執行或免
    為假執行，關於原告勝訴部分，經核尚無不合，爰分別酌定
    相當之擔保金額，併准許之；至原告敗訴部分，其假執行之
    聲請已失所附麗，應予駁回。
八、本件訴訟費用額確定為16,355元，並應由被告連帶負擔其中
    之5,900 元，餘10,455元由原告負擔，爰併諭知如主文第3
    項所示。
九、本件判決基礎已臻明確，兩造其餘攻防方法及訴訟資料經本
    院斟酌後，核與判決結果不生影響，故不另一一論述，併此
    敘明。
十、據上論結，本件原告之訴為一部有理由，一部無理由，依民
    事訴訟法第79條、第85條第2 項、第87條第1 項、第390 條
    第2項、第392 條第2 項，判決如主文。
中　　華　　民　　國　　96　　年　　11　　月　　30　　日
                  民事第一庭法  官  馬傲霜
以上正本係照原本作成。
如對本判決上訴須於判決送達後20日內向本院提出上訴狀。
中　　華　　民　　國　　96　　年　　12　　月　　10　　日
                            書記官  許秋莉
